【裁判字號】    89,易,216
【裁判日期】    890607
【裁判案由】    傷害
【裁判全文】
臺灣苗栗地方法院刑事判決                          八十九年度易字第二一六號
    公  訴  人  臺灣苗栗地方法院檢察署檢察官
    被      告  甲○○
                乙○○
右列被告等因傷害案件，經檢察官提公訴 (八十八年度偵字第五八五六號)，本院判
決如左：
    主  文
乙○○傷害人之身體，處有期徒刑參月，如易科罰金，以參佰元折算壹日。
甲○○部分公訴不受理。
    事  實
一、乙○○與甲○○（已於八十九年四月十八日死亡）於民國八十八年十一月三日二
    十三時許，因細故口角，進而爭執，竟均基於傷害之犯意，在苗栗縣大湖鄉○鄰
    ○○路七十八號前，互相扭打，致雙方均成傷，甲○○受胸部鈍挫傷併前胸部擦
    傷、左肘擦傷及左頰擦傷；乙○○受右手背裂傷、右肘、右前臂腫脹、左肘腫脹
    、右腰瘀血、左鎖骨瘀血、左足跟、右足跟瘀血等傷害。
二、案經甲○○及乙○○訴由苗栗縣警察局大湖分局移送臺灣苗栗地方法院檢察署檢
    察官偵查起訴。
    理  由
一、被告乙○○於警訊、偵查及本院審理中對二人互毆之事實已坦承不諱，惟辯稱：
    是甲○○先動手，我比較小，他常找我麻煩，我是正當防衛云云。按「正當防衛
    必須對於現在不法之侵害始得為之，侵害業已過去，即無正當防衛可言。至彼此
    互毆，又必以一方初無傷人之行為，因排除對方不法之侵害而加以還擊，始得以
    正當防衛論。故侵害已過去後之報復行為，與無從分別何方為不法侵害之互毆行
    為，均不得主張防衛權」，最高法院三十年度上字第一０四０號著有判例，可資
    參照。經查，被告乙○○於警訊中供陳：「：：甲○○有酒意的口氣說叫我起來
    ，我就說旁邊還有椅子：：於是又叫我出去屋外，我就跟著出去。：：於是甲○
    ○用拳頭向我揮來，我閃開，於是我就用拳頭還擊。」等語；經核與証人李錦全
    於偵查中証述：「曾某在我們看電視時，進來就一直找乙○○的麻煩，後來我出
   去時，曾某及葉某已經扭成一團，用拳頭打來打去，我就把他們拉開」之情節相
    符。按甲○○既已有酒意，且叫被告出去，被告對出去後由口角進而為肢體爭執
    之可能當非不得預見，而甲○○係於酒意中揮拳，被告乙○○又已閃開，是被告
    乙○○對已酒醉之甲○○，原可不予計較或暫避其鋒先行離開，則嗣後之彼此傷
    害之行為，即非全然無可避免，惟被告卻不忍一時之忿，對揮拳並未擊中自己之
    甲○○，用拳頭予以還擊，進而互相「扭成一團，用拳頭打來打去」，足可認定
    二人確係互毆，且無從分別何方為不法侵害，是被告主張「正當防衛」云云，揆
    諸前揭判例即委無足採。此外，復有告訴人甲○○之驗傷診斷證明書一紙附卷可
    資佐證，被告傷害犯行洵堪認定。
二、核被告乙○○所為，係犯刑法第二百七十七條第一項之傷害罪。爰審酌被告犯罪
    之動機、目的、手段，犯罪所生之危害、犯罪後之態度等一切情狀，量處如主文
    所示之刑，並諭知易科罰金之折算標準。
三、次按被告死亡者，應諭知不受理之判決，並得不經言詞辯論為之，刑事訴訟法第
    三百零三條第五款、第三百零七條，分別定有明文。公訴意旨就被告甲○○嫌
    傷害部分亦提出公訴，惟查本件被告甲○○經檢察官於八十八年十二月十六日、
    本院八十九年三月一日、三月二十九日迭予傳喚均未到庭，嗣查被告業於八十九
    年四月十八日死亡，此有苗栗縣大湖鄉戶政事務所八十九年四月二十八日苗縣大
    戶字第０四三五號號函及八十九年大湖分局八十九年五月四日湖警刑字第二七０
    四號函拘提回執聯及大湖派出所「受理各類案件紀錄表」等附卷可稽。依照上開
    說明，爰不經言詞辯論，諭知不受理之判決。
據上論斷，應依刑事訴訟法第二百九十九條第一項前段、第三百零三條第五款、第三
百零七條，刑法第二百七十七條第一項、第四十一條，罰金罰鍰提高標準條例第一條
前段，第二條前段，判決如主文。
本案經檢察官吳義聰到庭執行職務
中      華      民      國    八十九    年      六      月      七      日
                                        苗栗地方法院刑事庭
                                              法  官  楊  台  清
右正本證明與原本無異。
如不服本判決，應於送達後十日內向本院提出上訴狀(須附繕本)，上訴於台灣高等
法院台中分院。
                                              書記官   李  惠  雯
中      華      民      國    八十九    年      六      月      七      日
附錄本案論罪科刑法條全文
刑法第二百七十七條第一項
傷害人之身體或健康者，處三年以下有期徒刑、拘役或一千元以下罰金。


司法院資訊處製作；財團法人民間司法改革基金會備份。
